【裁判字號】    99,台上,461
【裁判日期】    990121
【裁判案由】    妨害性自主
【裁判全文】
最高法院刑事判決              九十九年度台上字第四六一號
上  訴  人  台灣高等法院檢察署檢察官
被      告  甲○○
上列上訴人因被告妨害性自主案件，不服台灣高等法院中華民國
九十六年十二月四日第二審判決（九十六年度上訴字第三九五八
號，起訴案號：台灣板橋地方法院檢察署九十四年度偵字第一０
二六四號），提起上訴，本院判決如下：
    主  文
原判決撤銷，發回台灣高等法院。
    理  由
本件原判決以公訴意旨略以：被告甲○○有其理由欄一所載之檢
察官起訴之犯行，因認被告涉犯刑法第二百二十五條第一項之乘
機性交罪嫌云云，惟經審理結果，認不能證明被告犯罪，因而維
持第一審諭知被告無罪之判決，駁回檢察官之第二審上訴；固非
無見。
惟查：一、原判決於理由欄五、七，以Ａ女（民國八十二年九月
生，姓名年籍詳卷，案發時未滿十四歲）始終明確堅指乙○○二
度對其性侵害，而未指稱被告對其性侵害之具體情節，Ａ女對被
告提出告訴，係因被告於警詢自承有對其性侵害；又被告於偵查
中及第一審準備程序供稱：「與她（指Ａ女）發生性關係，Ａ女
眼睛有張開，意識應該清醒，中間Ａ女有接一通電話，好像是上
午七、八時」、「她知道我在對她性交，因為在性交中間，Ａ女
還有接電話，Ａ女並沒有表示反抗或反對，直到性交結束，Ａ女
均未說話，就繼續睡」等語，被告所述情節與Ａ女所述不知被告
有無對其性交之說法不符，難認被告之自白與事實相符，因而為
有利被告之認定（原判決正本第五頁、第七頁）。但依卷內資料
，證人Ａ女之父楊○○（姓名年籍詳卷）於警詢指稱：「早上有
打電話給我女兒，第一通我女兒有接，再打電給我女兒後就關機
了」等語，而Ａ女於第一審亦證稱：「有接到電話，但收訊不好
，手機又沒電」等語（偵查卷第二十七頁，第一審卷(一)第一０八
頁）；上開證述，是否與被告所供於性行為中間，Ａ女有接一通
電話相符？另依被告上開偵查中及第一審準備程序之供述，Ａ女
於性行為中僅張開眼睛，均未說話，直到結束後，就繼續睡，其
所供述Ａ女當時之意識狀態，與Ａ女所述，其被乙○○二度強制
性交後，即因太累而睡著，是否全然不符？另依卷內資料，被告
於第一審法院囑託亞東紀念醫院為精神鑑定時，亦坦承有與Ａ女
發生性交行為，但辯稱Ａ女當晚可張眼，未表示反對性交，此有
該院精神鑑定報告書可稽（第一審卷(一)第六十頁）；即被告於精
神鑑定時所為之陳述，亦與偵查中及第一審準備程序所為供述相
符，如被告未與Ａ女為性行為，何以其自警詢起多次坦承，且所
供述之情節均一致？能否謂被告之自白與事實不符？原判決未詳
究釐清，遽為被告有利之認定，自有可議。二、原判決於理由欄
七，以被告明知Ａ女係指訴乙○○對其為強制性交，其指訴並未
及於被告，而乙○○自始否認有對Ａ女為強制性交，被告卻坦承
有對Ａ女為強制性交，因認存在係由被告頂替，俾乙○○脫罪之
可能性。另被告雖於偵查中與乙○○各簽發新台幣一百五十萬元
本票賠償Ａ女之父楊○○，但被告於簽發本票時，尚坦承有與Ａ
女為性行為，其自肯簽發本票賠償，況可由乙○○實際支付，被
告出面和解並簽發本票，與事理無違。至被告辯稱係受乙○○脅
迫始為其頂罪，雖難以採信，但頂替緣由甚夥，不能以此即認其
辯解不實（原判決正本第七頁至第八頁）。因而為有利被告之認
定。但依卷內資料，Ａ女係明確指訴乙○○對其強制性交，不知
被告有無對其強制性交，而被告於警詢及偵查中係供稱：「我對
被害人性侵害之後就去睡覺，之後發生的事情我不清楚」、「與
她（指Ａ女）發生性關係之後，沒有將她的衣服穿回，我就回房
睡覺了」等語（偵查卷第十五頁、第五十四頁）。依上，被告既
明知Ａ女明確指訴乙○○對其強制性交，並未及於自己，如其係
為乙○○頂替俾乙○○脫罪而坦承對Ａ女為性行為，何以被告於
警詢及偵查中僅坦承其有對Ａ女為性行為，如被告係為乙○○頂
罪，而認全部之賠償金額可由乙○○實際支付，始出面與楊○○
和解，何以乙○○亦需簽發另紙同額本票賠償？再原判決既認被
告辯解係受乙○○脅迫始為其頂罪不足以採，卻又認不能以此認
被告為乙○○頂罪為不實，則被告何以會為乙○○頂罪？況證人
楊○○於第一審供稱於和解時，被告與乙○○均承認有對Ａ女為
性行為等語（第一審卷(二)第二四一頁），實情如何？原判決未深
入究明，遽為有利被告之認定，亦嫌速斷。綜上，應認原判決有
撤銷發回之原因。
據上論結，應依刑事訴訟法第三百九十七條、第四百零一條，判
決如主文。
中    華    民    國  九十九  年    一    月  二十一  日
                      最高法院刑事第七庭
                          審判長法官  林  永  茂
                                法官  蘇  振  堂
                                法官  蕭  仰  歸
                                法官  林  立  華
                                法官  劉  介  民
      本件正本證明與原本無異
                                      書  記  官
中    華    民    國  九十九  年    一    月  二十七  日
                                                      Ｅ

司法院資訊處製作；財團法人民間司法改革基金會備份。
